【裁判字號】    95,上訴,1338
【裁判日期】    951003
【裁判案由】    違反毒品危害防制條例
【裁判全文】
臺灣高等法院高 雄分院刑事判決        95年度上訴字第1338號
上  訴  人  臺灣高雄地方法院檢察署檢察官
被      告  甲○○
上列上訴人因被告違反毒品危害防制條例案件，不服臺灣高雄地
方法院94年度訴字第4199號中華民國95年4 月14日第一審判決（
起訴案號：臺灣高雄地方法院檢察署94年度毒偵字第3239號、第
3374號、第3859號），提起上訴及移送併辦（案號：95年度毒偵
字第3404號、第3804號、第3873號、第4341號），本院判決如下
：
    主  文
原判決撤銷。
甲○○連續施用第一級毒品，處有期徒刑壹年，扣案海洛因貳包
（毛重共壹點貳捌公克）、殘餘海洛因之塑膠鏟管貳支，沒收銷
燬之，扣案煙草壹包（驗後毛重壹點柒肆公克）、夾鏈袋參佰零
參個，均沒收；又連續施用第二級毒品，處有期徒刑陸月，扣案
甲基安非他命柒包（其中貳包驗後毛重各為零點公克、零點肆
公克、另貳包毛重共貳點參公克、另參包毛重共壹點陸公克）及
殘餘甲基安非他命之玻璃球吸食器肆個，沒收銷燬之。應執行有
期徒刑壹年肆月，扣案海洛因貳包（毛重共壹點貳捌公克）、殘
餘海洛因之塑膠鏟管貳支、甲基安非他命柒包（其中貳包驗後毛
重各為零點公克、零點肆公克、另貳包毛重共貳點參公克、另
參包毛重共壹點陸公克）、殘餘甲基安非他命之玻璃球吸食器肆
個，沒收銷燬之，扣案煙草壹包（驗後毛重壹點柒肆公克）、夾
鏈袋參佰零參個，均沒收。
    事  實
一、甲○○前於民國93年間因施用毒品案件，經原審法院裁定觀
    察、勒戒，認無繼續施用毒品之傾向，於94年1 月10日觀察
    勒戒執行完畢釋放，並由台灣高雄地方法院檢察署檢察官以
    93年度毒偵字第7779號為不起訴處分確定後，仍不知悔改，
    明知海洛因及甲基安非他命業經公告列為毒品危害防制條例
    第2 條第2 項第1 、2 款之第一、二級毒品，不得非法持有
    、施用，仍於觀察勒戒執行完畢釋放後5 年內，基於施用第
    一級毒品海洛因之概括犯意，自94年2 月中旬某日起至95年
    5 月12日止，連續在高雄市前金區○○○街18號「我家飯店
    」6 樓601 室、高雄市苓雅區○○○路156 號2 樓203 室、
    高雄市○○區○○路「康橋飯店」605 室、高雄市三民區「
    益大飯店」801 室等處，以將海洛因摻入香菸吸食之方式，
    施用海洛因多次；復基於施用第二級毒品甲基安非他命之概
    括犯意，自94年2 月中旬某日起至95年5 月12日止，同於上
    開處所，以將甲基安非他命置於玻璃吸食器，下方以火燒烤
    之方式，施用甲基安非他命多次。嗣先後於：(一)94年3 月19
    日上午8 時許，為警於高雄市前金區○○○街18號「我家飯
    店」6 樓601 室查獲。(二)94年4 月21日下午3 時45分許，為
    警於高雄市苓雅區○○○路156 號2 樓203 室查獲，並於其
    皮包內扣得第二級毒品甲基安非他命1 包（驗前毛重0.4 公
    克、驗後毛重0. 3公克）、殘留甲基安非他命之玻璃球吸食
    器2 個、殘留海洛因之塑膠鏟管2 支及其所有供施用海洛因
    所用之煙草1 包（驗前毛重1.76公克、驗後毛重1.74公克）
    ；(三)94年5 月6 日晚間9 時20分許，在高雄縣鳳山市○○路
    與文橫路口為警查獲，並扣得甲基安非他命1 包（驗前毛重
    0.5 公克、驗後毛重0.4 公克），而查知上情。(四)民國95年
    3 月23日下午7 時55分許，在高雄市○○區○○路與六合路
    口為警查獲。(五)95年4 月22日22時許，在高雄市新興區○○
    ○路與和平路口為警查獲，並扣得海洛因1 包（毛重0.28公
    克）。(六)95年4 月28日0 時15分許，在高雄市○○區○○路
    「康橋飯店」605 室為警查獲，並扣得海洛因1 包（毛重
    0.2 公克）、甲基安非他命2 包（毛重2.3 公克）、含甲基
    安非他命殘渣之玻璃球吸食器1 個。(七)95年5 月12日11時35
    分許，在高雄市三民區「益大飯店」801 室為警查獲，並扣
    得海洛因1 包（毛重1 公克）、甲基安非他命3 包（毛重共
    1.6 公克）、含甲基安非他命殘渣之玻璃球吸食器1 個及夾
    鏈袋303 個。
二、案經高雄市政府警察局、該局鹽埕分局、三民第一分局、新
    興分局、高雄縣政府警察局鳳山分局移送台灣高雄地方法院
    檢察署檢察官偵查起訴及移送併辦。
    理  由
一、被告甲○○並未於本院審判期日到庭，惟查前開施用第一、
    二級毒品之事實，業據被告於警、偵訊時自白不諱，且其先
    後7 次為警查獲後，所採尿經送驗結果均呈甲基安非他命及
    嗎啡陽性反應，此有高雄市立凱旋醫院濫用藥物尿液檢驗報
    告、臺灣檢驗科技股份有限公司濫用藥物檢驗報告書共7 紙
    在卷可稽，並有海洛因2 包（毛重共1.28公克）、殘餘海洛
    因之塑膠鏟管2 支、甲基安非他命7 包（其中2 包驗後毛重
    各為0.3 公克、0.4 公克、另2 包毛重共2.3 公克、另3 包
    毛重共1.6 公克）、殘餘甲基安非他命之玻璃球吸食器4 個
    、煙草1 包（驗後毛重1.74公克）、夾鏈袋303 個扣案可證
    ，上開扣案之粉末2 包，經送驗後確認係第二級毒品海洛因
    ，扣案之疑似甲基安非他命晶體7 包，經送驗後確認係第二
    級毒品甲基安非他命，扣案之玻璃球吸食器4 個，經送驗後
    確定有甲基安非他命成分殘留其上，扣得之塑膠鏟管2 支，
    送驗後則確定有海洛因成分殘留其上，亦有高雄醫學大學附
    設中和紀念醫院檢驗報告在卷可稽，是被告之上開自白足堪
    認與事實相符。又被告前於93年間因施用毒品案件，經原審
    法院裁定觀察、勒戒，認無繼續施用毒品之傾向，於94年1
    月10日觀察勒戒執行完畢釋放，並由台灣高雄地方法院檢察
    署檢察官以93年度偵字第7779號為不起訴處分確定等情，有
    台灣高等法院被告前案紀錄表在卷可稽，足認被告於前揭觀
    察勒戒執行完畢釋放後，5 年內再犯毒品危害防制條例第10
    條第1 、2 項之施用第一、二級毒品之事證明確，其犯行堪
    以認定。
二、查海洛因、甲基安非他命分別為毒品危害防制條例第2 條第
    2 項第1 款及第2 款所明定之第一級及第二級毒品，核被告
    所為，係犯毒品危害防制條例第10條第1 項之施用第一級毒
    品罪及同條例第10條第2 項之施用第二級毒品罪。被告因連
    續施用第一級毒品及連續施用第二級毒品前，持有第一、二
    級毒品之行為，本應論以連續持有第一級毒品罪及連續持有
    第二級毒品罪，惟各該次持有毒品之行為均為其後施用毒品
    之行為所吸收，不另論連續持有第一級毒品罪及連續持有第
    二級毒品罪。被告多次施用第一、二級毒品之犯行，時間緊
    接，手法相同，所犯又係構成要件相同之罪名，為連續犯，
    皆應依法論以一罪，並均加重其刑；被告所犯上述2 罪，犯
    意各別，行為互異，應予分論併罰。又被告行為後，刑法第
    56條關於連續犯之規定，業於94年2 月2 日修正公布刪除，
    並於95年7 月1 日施行，則被告之犯行，因行為後新法業已
    刪除連續犯之規定，此刪除雖非犯罪構成要件之變更，但顯
    已影響行為人刑罰之法律效果，自屬法律有變更。比較新、
    舊法律結果，因舊法係依連續犯規定論以一罪，新法則應依
    行為數分別論罪，自以舊法較有利於被告，依刑法第2 條第
    1 項前段規定，仍應適用較有利於被告之行為時法律即舊法
    論以連續犯（最高法院95年第8 次刑事庭會議決議參照）。
    再公訴人雖僅就被告於94年3 月19 日 下午3 時30分許回溯
    24小時內某時之施用第一級毒品犯行，及其自94年3 月19日
    下午3 時30分許回溯24小時內某時起至同年5 月6 日晚間9
    時許回溯24小時內某時止之施用第二級毒品犯行起訴，惟其
    餘部分與起訴部分有連續犯之裁判上一罪關係，本院自得併
    予審究。
三、原審予以論罪科刑，固非無見。惟被告自94年5 月6 日晚間
    9 時20分許第3 次警查獲後，迄95年5 月12日止之施用第一
    級及第二級毒品犯行，原審未及併予審酌，尚有未洽。檢察
    官上訴意旨，執此指摘原判決不當；為有理由，自應由本院
    將原判決撤銷改判。審酌被告前因施用毒品案件，經強制戒
    治後，仍未能徹底戒絕毒品，再度施用毒品，顯見其無戒毒
    悔改之意，惟念其施用毒品，僅戕害一己之身體健康，所為
    尚未害及他人，及其施用之次數甚繁，及犯後坦承犯行等一
    切情狀，分別量處如主文第2 項所示之刑並定其應執行刑。
    扣案之海洛因2 包（毛重共1.28公克）、甲基安非他命7 包
    （其中2 包驗後毛重各為0.3 公克、0.4 公克、另2 包毛重
    共2.3 公克、另3 包毛重共1.6 公克）、分別係為第一、二
    級毒品、殘餘甲基安非他命之玻璃球吸食器4 個、殘餘海洛
    因之塑膠鏟管2 支，其上之毒品已無從分離，均應依毒品危
    害防制條例第18條第1 項前段規定沒收銷燬之，另扣案之煙
    草1 包（驗後毛重1.74公克）、夾鏈袋303 個，為被告所有
    並為供其施用海洛因所用之物，業據被告供明在卷，應依刑
    法第38條第1 項第2 款，宣告沒收。
四、被告甲○○經合法傳喚，無正當理由不到庭，爰不待其陳述
    ，逕行判決。
據上論結，應依刑事訴訟法第369 條第1 項前段、第364 條、第
371 條、第299 條第1 項前段，毒品危害防制條例第10條第1 項
、第2 項、第18條第1 項前段，刑法第2 條第1 項、第11條、第
38條第1 項第2 款、第51條第5 款、第9 款，修正前刑法第56條
，判決如主文。
本案經檢察官沈紹嘉到庭執行職務。
中    華    民    國    95    年    10    月    3     日
                  刑事第七庭    審判長法  官  莊飛宗
                                      法  官  黃三友
                                      法  官  黃憲文
以上正本證明與原本無異。
施用第二級毒品部分不得上訴。
其餘部分如不服本判決應於收受本判決後10日內向本院提出上訴
書狀，其未敘述上訴理由者，並得於提起上訴後10日內向本院補
提理由書狀（均須按他造當事人之人數附繕本）「切勿逕送上級
法院」。
中    華    民    國    95    年    10    月    3     日
                                      書記官  施耀程
附錄本件判決論罪科刑法條：
毒品危害防制條例第10條
施用第一級毒品者，處6 月以上5 年以下有期徒刑。
施用第二級毒品者，處3 年以下有期徒刑。


司法院資訊處製作；財團法人民間司法改革基金會備份。
